臺灣高等法院刑事判決　　　 　　　　　　　　　九十三年度上易字第一二０八號
　　上　訴　人　臺灣士林地方法院檢察署檢察官
　　被　　　告　乙○○○
　　選任辯護人　林添進律師
右上訴人因毀損案件，不服臺灣士林地方法院九十二年度簡上字第二０一號，中華民
國九十三年六月三日第一審判決（起訴案號：臺灣士林地方法院檢察署九十二年度偵
字第五七八０號），提起上訴，本院判決如左：
    主  文
上訴駁回。
  理  由
一、聲請意旨略以：被告乙○○○與告訴人甲○○同在台北縣石門鄉廟口漁貨直銷中
    心（下稱漁貨直銷中心）擺設攤位販售海產，因民國九十一年間生意競爭而生嫌
    隙，詎被告基於毀損之犯意，於九十二年五月七日上午某時，將告訴人甲○○攤
    位抽水馬達關掉，使漁貨缺氧而損傷，於當日上午七時許，曾秋男開車路過，發
    現被告神情緊張，跑至馬達箱旁重開馬達，曾秋男發現有異，立即告知管理員並
    通知告訴人甲○○，經清點漁貨損失新台幣（下同）四萬餘元，經告訴人告訴。
    因認被告涉犯刑法第三百五十四條之毀損罪嫌。
二、按犯罪事實，應依證據認定之，無證據不得認定其犯罪事實，又不能證明被告犯
    罪者，應諭知無罪之判決，刑事訴訟法第一百五十四條第二項、第三百零一條第
    一項分別定有明文。而刑事訴訟上證明之資料，無論為直接證據或間接證據，均
    須達於通常一般之人均不致有所懷疑，而得確信其真實之程度，始得據為有罪之
    認定，若其關於被告是否犯罪之證明未能達此程度，而有合理之懷疑存在，致使
    無從形成有罪之確信，根據「罪證有疑，利於被告」之證據法則，即不得據為不
    利之認定，此有最高法院七十六年台上字第四九八六號判例可稽。
三、查檢察官認被告乙○○○涉犯上開罪嫌，無非以告訴人甲○○之指訴及證人曾秋
    人甲○○發生糾紛，另於九十二年五月七日上午七時許，在其設攤之台北縣石門
    鄉廟口漁貨直銷中心處碰到曾秋男等情，惟堅決否認上開犯行，辯稱：九十二年
    五月七日早上伊在該處曬石花，根本未碰觸告訴人攤位之馬達開關，又告訴人所
    稱死亡之漁貨，有些是告訴人從冷凍庫取出，並非九十二年五月七日早上死亡之
    漁貨等語。
四、經查：
  (一)本件檢察官提起公訴係以證人曾秋男之證言為主要證據，依證人曾秋男所言，其
    係發現告訴人甲○○攤位之馬達停止運轉，其始駕車返回現場，嗣發現被告至地
    下室（電盤所在地），告訴人之攤位就有電等情，惟查，證人曾秋男並未曾證述
    被告關閉告訴人攤位之馬達一節，合先陳明。
  (二)告訴人甲○○於九十二年五月七日上午七時許發現其攤位之抽水馬達停止運轉，
    且漁殖箱內有漁貨死亡，就告訴人攤位漁貨死亡之原因，證人曾秋男於警詢、偵
    查及原審審理時均證稱：九十二年五月七日早上七時許，伊開車經過漁貨直銷中
    心發現告訴人攤位之抽水馬達沒有抽水上來，伊迴轉入直銷中心將車停妥下車時
    ，即見被告跑至電盤處，手放入電盤內，隨即告訴人攤位之水即上來等語，並據
    而推斷係被告故意關閉告訴人攤位之抽水馬達等情，惟依證人即漁貨直銷中心所
    僱用之看僱人員周萬榮於原審證稱：「（店家如果沒有營業，水族箱是否會蓋起
    來？）都用塑膠帆布蓋」，「（如果有蓋起來，你如何看出有水？）看第一排的
    孔，水會從那裡流出來」，「你看第一排有水，要離開多少遠你才看得出來？）
    我是順著攤位的水箱看」，「（如果開車經過是否可以看出流水？）看不出來」
    ，「（不管開車的速度？）應該是看不出來，我們走的是走道，離車道有一段距
    離」（見原審卷三八、三九頁），依證人周萬榮所證述之內容觀之，證人曾秋男
    是否可以在車道上看見告訴人之攤位沒有水流已有疑問。
  (三)依證人曾秋男陳稱：其九十二年五月七日早上七時許駕車行經漁貨直銷中心外地
    勢較低之馬路上靠安全島處（請參曾秋男之證詞及其於原審勘驗照片編號二十一
    所做之記號）時，發現告訴人攤位之抽水馬達沒有抽水上來云云，然依原審至被
    告等營業所在地之漁貨直銷中心勘驗，被告與告訴人二人攤位比鄰，被告係五、
    六號攤位，告訴人為七、八號攤位，該漁貨中心每二號為一個攤位，每個攤位寬
    度約較一台自用小客車之長度為長。該直銷中心所有攤位各有抽水及灌注空氣之
    馬達各一具，而各攤位之馬達之開關均置放在一、二號攤位旁與阿龍觀海餐廳間
    走道內之電盤箱內。漁貨直銷中心攤位設在靠近海邊之內，攤位旁有人行之走道
    ，走道外設有停車場，自停車場起點至攤位長二十二點四公尺，一、二號攤位旁
    有一空地，空地旁是阿龍觀海餐廳及阿德觀海餐廳。另在漁貨直銷中心外之馬路
    為二線道，在靠近漁貨直銷中心之馬路上可看到攤位漁殖箱水流之情形，在另一
    線道之馬路上因地勢較低，則無法看清攤位之情形等情，業據被告、告訴人及證
    人周萬榮陳述在卷，並有原審九十三年四月十六日勘驗筆錄及照片在卷可參。則
    證人曾秋男所在之位置，無法看清攤位之情形甚明，故證人曾秋男上開證言非無
    瑕疵可指，雖證人曾秋男又稱其所駕駛之小貨車較高云云，惟參照證人周萬榮之
    言與原審勘驗之結果，其所言仍難於逕信。
  (四)證人曾秋男雖證稱：伊開車經過看到告訴人的抽水馬達沒有抽水上來，即開車迴
    轉進來，將車停在伊開設之大陸妹餐廳（現為阿德觀海餐廳）旁，被告並沒有看
    到伊停車，伊下車走至其大陸妹餐廳要去查看馬達（馬達置於大陸妹餐廳內之地
    下室），就看見被告跑至電盤處，將手伸進電盤內，手都還沒收回來，伊即在大
    陸妹餐廳門口看到告訴人攤位漁殖箱之水管有水出來云云（參見原審九十三年二
    月十九日、五月二十日審理筆錄），惟依當天亦在場之證人潘永孝於原審證稱：
    「（你如何知道他們發生糾紛？）我在睡覺有人來告訴我他們在吵架，甲○○說
    水沒有上來，我看抽水馬達沒有抽水上來，有死一些魚，馬達沒有抽水上來這種
    事常發生．．．」，「（當天曾秋男說了什麼？）他說是被告關電，因他要下去
    地下室時聽到馬達的聲音，電就馬上來，我說不可以以此判定，因為霧大、潮濕
    、退潮，馬達都會停止運轉，就是因為馬達常常會停，所以才要周萬榮來顧。退
    潮時因為沒有水，所以馬達會轉，但抽不到水，潮溼時就不會過電，馬達就會停
    」等語（見原審卷四九、五十頁），由證人潘永孝之證言可知，漁貨直銷中心之
    馬達停止運轉之原因很多，包括霧大、潮濕、退潮等馬達均會停止運轉，且由證
    人與證人曾秋男之對話內容亦可知，證人潘永孝對曾秋男之判斷並不認同，且由
    其二人之對話內容觀之，曾秋男並未告知潘永孝，其親眼見被告開啟電源一節，
    否則證人潘永孝不會證稱「他說是被告關電，因他要下去地下室時聽到馬達的聲
    音，電就馬上來，我說不可以以此判定」等語，前後相互參照，難憑證人曾秋男
    之證言，遽認被告曾經開啟電源使馬達運轉，更難由證人曾秋男之證言即認定告
    訴人甲○○攤位之抽水馬達停止運轉之原因係被告關閉電源所致。
五、綜上所述，證人曾秋男之證詞非無瑕疵可指，故不能憑其有瑕疵之證言認定被告
    關閉告訴人甲○○攤位抽水馬達之電源，既不能證明被告犯罪，應為無罪之諭知
    。原審同此見解，判決被告無罪，核無不當。檢察官上訴仍援用證人曾秋男上開
    證言，證明確係被告關閉馬達電源云云，惟查，證人曾秋男之證言有如上之瑕疵
    ，且證人曾秋男並未目睹被告關閉電源開關，本院自難依證人曾秋男之有瑕疵證
    言推測被告曾經關閉電源開關，故檢察官之上訴難認有理由，應駁回其上訴。
據上論斷，應依刑事訴訟法第三百六十八條，判決如主文。
本案經檢察官周誠南到庭執行職務。
中　　　華　　　民　　　國　　九十三　　年　　　九　　　月　　 十五 　　日
                              臺灣高等法院刑事第二十二庭
                                  審判長法  官  蔡　秀　雄
                                        法  官  蘇　素　娥
                                        法  官  周　占　春
右正本證明與原本無異。
不得上訴。
                                        書記官  葉　金　發
中　　　華　　　民　　　國　　九十三　　年　　　九　　　月　　 十五 　　日
